臺灣高雄地方法院刑事判決　　　　　　　95年度訴字第1936號
公　訴　人　臺灣高雄地方法院檢察署檢察官
被　　　告　甲○○
　　　　　　　　　　（現另案於臺灣高雄第二監獄執行中）
指定辯護人　本院公設辯護人丁○○
上列被告因強盜等案件，經檢察官提起公訴（95年度偵字第9675
號），本院判決如下：
    主  文
甲○○於夜間侵入住宅竊盜未遂，因脫免逮捕，當場施以強暴，
累犯，處有期徒刑參年拾月。
    事  實
一、甲○○前因竊盜案件，分別經本院以87年度訴字第1674號判
    處有期徒刑1 年6 月、刑前強制工作3 年確定，經臺灣臺南
    地方法院以88年度易字第3266號判處有期徒刑2 年、刑前強
    制工作3 年確定，定應執行有期徒刑3 年4 月、刑前強制工
    作3 年，於民國95年2 月4 日縮刑期滿執行完畢。詎仍不知
    悔改，於95年3 月29日5 時10分許之夜間（起訴書漏載夜間
    ），騎乘腳踏車，行經乙○○位於高雄縣湖內鄉○○村○○
    路10號住處時，適乙○○之妻外出運動未將鐵捲門拉下，甲
    ○○見該住處鐵捲門未關，竟基於意圖為自己不法所有之犯
    意，侵入該住宅，至2 樓房間翻動床鋪之棉被等物，著手搜
    尋財物，一無所獲後，再至同樓層之靜坐房，尚未行竊得手
    之際，適乙○○未開燈在該房內靜坐唸經，忽見一黑影立在
    房門前，驚覺有異，問是何人，甲○○乃立刻衝跑下樓，乙
    ○○隨即呼喊有賊並手持木棍追躡而出，在其住處門口附近
    ，見甲○○正欲騎乘腳踏車逃逸，乙○○即上前拉住腳踏車
    後座，不讓甲○○離開，雙方因此產生拉扯，甲○○為脫免
    逮捕，當場搶下乙○○手持之木棍，以木棍毆打乙○○左大
    腿，並將乙○○推倒在地，以此方式對乙○○施以強暴，致
    乙○○受有左手背及左大腿挫傷、擦傷、瘀腫等傷害，乙○
    ○倒地後，仍奮力爬起，緊抓甲○○不放，並央請路人報警
    後，當場查獲。
二、案經乙○○訴由高雄縣政府警察局湖內分局報請臺灣高雄地
    方法院檢察署檢察官偵查起訴。
    理  由
一、證據能力部分
    卷附高新醫院診斷證明書、交通部中央氣象局編印之日出日
    沒時間表，雖均係被告以外之人於審判外之書面陳述，然業
    經公訴人、被告及辯護人表示同意做為本案證據，本院審酌
    上開書證作成之形式並無瑕疵，且與待證事實具有關聯性等
    情況，認為適當，依刑事訴訟法第159 條之1 第1 項之規定
    ，具有證據能力。
二、認定犯罪事實所憑之證據及理由
    訊據被告甲○○固坦承其於上開夜間時間，侵入被害人乙○
    ○住宅行竊，為乙○○發覺後，於逃離之際，遭乙○○持木
    棍自後追出，雙方拉扯中，其搶下木棍，將乙○○推倒在地
    ，致乙○○受有上開傷害等情不諱，惟矢口否認有何著手搜
    尋財物及為脫免逮捕而當場施以強暴等事實，辯稱：我並未
    在被害人住處2 樓房間翻棉被或其他物品，我進去後看到被
    害人，就馬上跑出來，被害人追出來把我拉住，拿棍子打我
    ，我只好把棍子搶過來，並沒有以木棍毆打乙○○左腿云云
    。經查：
（一）被告於上開時間，見乙○○住處鐵捲門未關，即侵入該住
      宅2 樓行竊財物，為乙○○發覺後即行逃離，在該住處門
      口附近，欲騎乘腳踏車離去時，遭自後持木棍追出之乙○
      ○拉住，雙方拉扯之際，被告搶下乙○○手持之木棍，以
      木棍毆打乙○○左大腿，並將乙○○推倒在地，致乙○○
      受有左手背及左大腿挫傷、擦傷、瘀腫等傷害之事實，業
      據被告除就毆打乙○○左大腿部分有所爭執外，餘均坦承
      不諱，核與證人即告訴人乙○○於本院審理所證：當天早
      上我太太出去運動，鐵門打開後沒有全部關上，我在2 樓
      唸經沒有開燈，看到1 個黑影在我面前，我問是誰，被告
      就往下跑，我追下去，被告要牽腳踏車離開，我左手拿木
      棍，右手拉住被告腳踏車後座，不讓被告離開，被告搶下
      棍子，打我的左腿1 下，並將我推倒在地等情相符，並有
      高新醫院診斷證明書1 紙、現場照片4 張附卷可稽，足徵
      被告此部分之自白與事實相符，堪以採信。
（二）又被告侵入乙○○住宅，至2 樓房間翻動床鋪之棉被等物
      ，著手搜尋財物未獲，再至同樓層之靜坐房，適為在該房
      內靜坐唸經之乙○○所發覺等情，業據證人乙○○當庭結
      證：家裡2 樓房間棉被有被翻過，因我睡醒後有將棉被鋪
      平，是警察叫我檢查一下，我一開燈，發現棉被被掀起來
      ，警察就照相存證等語甚明，並有卷附照片2 張可參，佐
      以被告於本院準備程序時亦自陳其係因缺錢看病，才一時
      糊塗進入被害人家裡想偷東西等語（本院卷第52頁），堪
      認證人所述為真，被告辯稱其未翻動棉被云云，應係卸責
      之詞，不足採信。是被告基於竊盜目的侵入住宅後，進而
      搜尋財物，應認已著手為竊盜行為之實行；又被告係於95
      年3 月29日5 時10分許之夜間侵入住宅一節，有卷附交通
      部中央氣象局編印之日出日沒時間表可按，則被告夜間侵
      入住宅竊盜未遂，應足認定。至證人乙○○雖另指稱：其
      於事發後，發現手機不見，於案發日隔日早上始在家門口
      對面空地上尋獲等語；然查，證人於警詢時業已陳稱其沒
      有財物損失等語甚明，其於審理中突為此指述，除查無其
      他積極事證足資相佐外，復為被告所否認，則證人所述手
      機失而復得一情縱堪採信，然以該手機尋獲地點係在雙方
      拉扯位置附近一情觀之，該手機遺落在該處之原因非僅一
      端，尚難徒憑證人之單方指述，遽指係被告所竊而為不利
      於被告之認定，附此敘明。
（三）再被告侵入住宅行竊遭乙○○發覺後，即行逃離，乙○○
      隨即持木棍自後追出，並拉住被告腳踏車，阻止被告離開
      ，雙方拉扯之際，被告搶下木棍，以木棍毆打乙○○左大
      腿，並將乙○○推倒在地成傷之事發經過，業經證人乙○
      ○指證綦詳，並有診斷證明書為證，已如前述，被告辯稱
      其未以搶下之木棍毆打乙○○左大腿云云，不足採信。又
      據被告歷次庭訊所陳：我進去後看到有人，我會怕，就跑
      出來，要騎腳踏車離開，被害人把我拉住，不讓我離開等
      語（本院卷81、104 頁），及事發經過之客觀情狀，足見
      當時被告確實急欲逃離現場，而乙○○持木棍自後追躡而
      出，亦係意在逮捕被告，則被告於此追捕過程中，搶下乙
      ○○之木棍，毆打乙○○左大腿，並將乙○○推倒在地之
      行為，自屬有形力之行使，而為強暴之手段，是被告為脫
      免逮捕而當場對乙○○施以強暴，至為顯然。被告雖辯稱
      ：其係因遭乙○○以木棍攻擊，始將木棍搶下，其手腳都
      遭乙○○打傷云云；辯護人亦為被告辯以：被告搶下木棍
      ，將被害人推倒在地之目的，係為避免遭被害人持木棍毆
      打，並非為脫免逮捕云云。惟被告此部分指述，業為乙○
      ○所否認，被告復未能提出傷單加以佐證，則被告是否果
      遭乙○○以木棍打傷，尚有可疑；況此情真否，僅係認定
      被告搶下木棍、毆打並推倒乙○○之強暴行為，除為脫免
      逮捕外，是否併有避免被毆之目的，尚無從執此遽為有利
      被告之認定，是縱被告此部分所述為真，亦核與認定被告
      準強盜犯行無涉，被告及辯護人此部分所辯，即非可採。
（四）綜上所述，本件事證明確，被告夜間侵入住宅竊盜未遂，
      復為脫免逮捕而當場對被害人施以強暴等犯行，均堪認定
      ，應依法論科。
三、論罪科刑
（一）按刑法第329 條準強盜罪所謂「強暴」，只須有此行為即
      為已足，不以所施強暴手段，已達至使人不能抗拒為必要
      （最高法院92年度台上字第4760號判決參照）；又準強盜
      罪，係以竊盜或搶奪為前提，在脫免逮捕之情形，其竊盜
      或搶奪既遂者，即以強盜既遂論，如竊盜或搶奪為未遂，
      即以強盜未遂論（最高法院68年台上字第2772號判例參照
      ）。次按刑法第329 條之以強盜論，即以強盜罪相當條文
      處罰之意，並非專以第328 條第1 項之強盜論，故第330
      條所謂犯強盜罪，不僅指自始犯強盜罪者而言，即依第32
      9 條以強盜論者，亦包括之，如此項準強盜有第321 條第
      1 項各款情形之一，自應依第330 條論處（最高法院42年
      台上字第523 號判例參照）。查被告夜間侵入被害人乙○
      ○住宅竊盜未遂，遭乙○○發覺，為脫免逮捕，當場搶下
      乙○○之木棍，毆打乙○○左大腿，將乙○○推到在地而
      施以強暴等行為，係犯刑法第329 條之準強盜罪而有同法
      第321 條第1 項第1 款之情形，應論以刑法第330 條第2
      項、第1 項之加重強盜未遂罪。起訴意旨就被告上開犯行
      ，業於犯罪事實欄加以載明，雖漏論刑法第330 條，但公
      訴人就此罪名業已當庭補充更正，並經本院踐行告知程序
      ，已充分保障被告訴訟上之防禦權，是本院就此部分自得
      予以審理。又被告無故侵入乙○○住宅，涉犯刑法第306
      條第1 項無故侵入住居罪部分，依法須告訴乃論；被害人
      乙○○之警詢筆錄雖記載其要對本案提出告訴，惟乙○○
      對此當庭陳稱：當時我警詢筆錄製作完，警察只是叫我簽
      名，警察有唸給我聽，有無唸是否提出告訴這段，我忘記
      了，但我當時之真意，並沒有要對侵入住宅部分提出告訴
      等語，應認被告無故侵入住宅部分，未據被害人告訴，起
      訴意旨認被告尚成立刑法第306 條第1 項無故侵入住居罪
      ，即有誤會；況此部分縱據告訴，惟被告既係以竊盜之目
      的侵入乙○○住宅，其侵入住宅行為，已結合於所犯加重
      準強盜之罪質中，本不另論罪，起訴意旨認被告侵入住宅
      與所犯准強盜犯行有牽連犯關係一節，亦有誤會。再者，
      被告行為後，刑法部分條文業經修正公布，於95年7 月1
      日施行，有關累犯之規定，修正後刑法第47條第1 項刪除
      過失再犯成立累犯之規定，限於故意再犯始成立累犯，是
      於故意再犯成立累犯之情形，新舊法並無不同，應依法律
      適用之一般原則，依現行有效之裁判時法論處；準此，被
      告有如前揭事實欄所載之犯罪科刑紀錄，於95年2 月4 日
      執行完畢等情，有卷附臺灣高等法院被告前案紀錄表1 份
      可按，其於刑之執行完畢後，5 年內再故意犯
      本件有期徒刑以上之罪，為累犯，應依現行刑法第47 條
      第1 項規定，加重其刑。另按未遂犯之處罰，得按既遂犯
      之刑減輕之，原規定於修正前刑法第26條前段，修正後移
      至第25條第2 項，僅係條項次之更動，非屬法律變更，不
      生比較新舊法問題，如同前述，應逕行適用現行有效之裁
      判時法，是被告所為夜間侵入住宅準強盜未遂之犯行，應
      依現行刑法第25條第2 項規定，按既遂犯之刑減輕其刑，
      並依法先加後減之。
（二）爰審酌被告屢犯竊盜等財產犯罪，素行不佳，甫執行完畢
      ，即再為本件犯行，法紀觀念淡薄，不知尊重他人財產法
      益，行為委無可取，犯後復否認犯行，態度不佳，惟念其
      智識程度不高（國小肄業）、屬輕度智能不足，有卷附國
      軍高雄總醫院精神鑑定報告可稽（被告行為時意識清醒，
      未有精神耗弱或心神喪失之情形），及本件犯行所生損害
      非鉅等一切情狀，酌情量處如主文所示之刑，以示懲儆。
四、公訴意旨復以：被告於逃逸過程中，搶下乙○○手持之木棍
    ，另基於傷害之故意，持該木棍打傷乙○○，致乙○○受有
    左手背及左大腿挫傷、擦傷、瘀腫等傷害，因認被告另涉犯
    刑法第277 條第1 項之傷害罪云云。惟按刑法第277 條第1
    項之傷害罪，依同法第287 條前段之規定，須告訴乃論；被
    告涉犯傷害罪部分，業據告訴人乙○○當庭撤回告訴在案，
    依刑事訴訟法第303 條第3 款規定，本應諭知不受理判決，
    惟起訴意旨認此部分與前開犯行，有修正前刑法第55條後段
    牽連犯之裁判上一罪關係（新法業已刪除牽連犯之規定，是
    若此部分成罪，依新法將論以數罪而併罰之，自以適用修正
    前刑法第55條後段牽連犯之規定，較有利於被告），爰不另
    為公訴不受理之諭知。
據上論斷，應依刑事訴訟法第299 條第1 項前段，刑法第330 條
第2 項、第1 項、第329 條、第25條第2 項、第47條第1 項，判
決如主文。
本案經檢察官丙○○到庭執行職務。
中　　華　　民　　國　　96　　年　　2 　　月　　13　　日
                  刑事第十五庭  審判長法　官  唐照明
                                      法　官  洪乙心
                                      法　官  周宛瑩
以上正本證明與原本無異。
如不服本判決，應於判決送達後10日內，向本院提出上訴狀。
                                      書記官  彭帥雄
中　　華　　民　　國　　96　　年　　2 　　月　　13　　日
中華民國刑法第330條（加重強盜罪）
犯強盜罪而有第321 條第1 項各款情形之一者，處7 年以上有期
徒刑。
前項之未遂犯罰之。
中華民國刑法第329條（準強盜罪）
竊盜或搶奪，因防護贓物、脫免逮捕或湮滅罪證，而當場施以強
暴脅迫者，以強盜論。
中華民國刑法第321條（加重竊盜罪）
犯竊盜罪而有左列情形之一者，處6 月以上、5 年以下有期徒刑
：
一  於夜間侵入住宅或有人居住之建築物、船艦或隱匿其內而犯
    之者。
二  毀越門扇、牆垣或其他安全設備而犯之者。
三  攜帶兇器而犯之者。
四  結夥三人以上而犯之者。
五  乘火災、水災或其他災害之際而犯之者。
六  在車站或埠頭而犯之者。
前項之未遂犯罰之。
